臺北高等行政法院裁定
111年度訴字第526號
原      告  楊東山                                     

訴訟代理人  謝佳伯  律師
複 代理 人  陳奕豪  律師
被      告  國防部                                 
代  表  人  邱國正（部長）住同上
訴訟代理人  王寶芳                                     

            蔡智翔                    
被      告  國軍退除役官兵輔導委員會

代  表  人  馮世寬（主任委員）

訴訟代理人  陳雪芳（兼送達代收人）

            曾懋銓              
輔助參加人  臺灣銀行股份有限公司中崙分行


代  表  人  陳怡平                         
上列當事人間優惠存款事件，本院裁定如下：
    主  文
臺灣銀行股份有限公司中崙分行應輔助參加本件被告之訴訟。
    理  由
一、按行政法院認其他行政機關有輔助一造之必要者，得命其參
    加訴訟，行政訴訟法第44條第1項定有明文。
二、本件原告原係陸軍上校，服現役期間，因犯貪污治罪條例之
    罪，於民國98年1月24日羈押停役，嗣該貪污案件經最高軍
    事法院99年度上重更一字第2號判決判處有期徒刑15年，褫
    奪公權10年，並經最高法院於100年5月12日以100年度台上
    字第2476號判決駁回原告之上訴而告確定在案。其後，原告
    以停役為由，申領軍人保險退伍給付，並自101年5月4日起
    辦理優惠存款。旋被告國防部以原告因犯貪污治罪條例之罪
    ，經刑事判決確定，依兵役法第5條第1項第1款規定，於102
    年1月8日以國人勤務字第1020000316號令核定原告禁役除役
    ，溯至100年5月12日生效。原告復以因其在監服刑，委由訴
    外人蔡林辦理支領退除給與事宜，案經國防部陸軍司令部以
    原告因違反貪污治罪條例，依行為時陸海空軍軍官士官服役
    條例（下稱行為時服役條例）第24條第1款規定，於102年11
    月7日以國陸人勤字第1020031718號函副知原告及蔡林，不
    合發給退除給與之要件。嗣被告國防部復依107年6月21日修
    正公布、107年7月1日施行之陸海空軍軍官士官服役條例（
    下稱修正後服役條例）第46條規定，於107年6月25日以國人
    勤務字第1070009888號函（下稱107年6月25日函）及所附已
    退軍職人員退除給與重新計算表（優惠存款）（專案編號：
    00-00-00000）重新審定，並分年調整原告自107年7月至113
    年6月及113年7月起之優惠存款利息為照原金額支領。之後
    ，被告國軍退除役官兵輔導委員會（下稱退輔會）以原告因
    服現役期間犯貪污治罪條例之罪，於102年8月15日入監服刑
    ，106年8月11日經法務部核准假釋在案，依修正後服役條例
    第41條及第46條規定，須停止辦理優惠存款，遂於110年3月
    17日以輔給字第1100019732號函被告國防部，請查核確認原
    告是否停止及調降領受優存利息。經被告國防部以原告服現
    役期間違反貪污治罪條例等罪，經判處有期徒刑15年，褫奪
    公權10年確定，且未宣告緩刑，依行為時服役條例第24條規
    定及該部資源規劃司110年7月5日國資人力字第1100145993
    號令釋意旨，於110年8月12日以國人勤務字第1100179269號
    函（下稱原處分1）告原告，應自100年5月12日判決確定之
    日起，喪失領受優存利息權利，原告所支領優存利息金額，
    請被告退輔會依修正後服役條例第52條規定辦理，另於110
    年8月17日以國人勤務字第1100182092號函（下稱原處分2）
    ，撤銷該部107年6月25日函及所附重新計算表。原告不服國
    防部原處分1及原處分2，提起訴願，經行政院111年3月10日
    院臺訴字第1110161901號訴願決定（下稱訴願決定1）駁回
    。被告退輔會據以原告因現役期間違反貪污治罪條例，經被
    告國防部以原處分1通知自100年5月12日判決確定起喪失優
    存資格，於110年9月27日以輔給字第1100068722號函（下稱
    原處分3）告原告，請於文到30日內逕赴臺灣銀行股份有限
    公司原開戶分行即中崙分行（下稱中崙分行)繳還所溢領優
    存利息計新臺幣2,375,768元（下稱系爭優存利息），如逾
    期未返還，將移請法務部辦理行政執行。原告不服，提起訴
    願，經行政院111年3月8日院臺訴字第1110163936號訴願決
    定（下稱訴願決定2）駁回後，原告猶未甘服，遂合併提起
    本件行政訴訟，聲明請求：㈠被告國防部部分：訴願決定1、
    原處分1、原處分2均撤銷。㈡被告退輔會部分：訴願決定2、
    原處分3均撤銷。
三、原告前向中崙分行辦理優存並支領優存利息，惟經被告國防
    部查驗後認其自100年5月12日起即已喪失辦理優存資格，乃
    以原處分2撤銷該部107年6月25日函及所附重新計算表，另
    以原處分1通知原告及被告退輔會，並由被告退輔會以原處
    分3函告原告，請於文到30日內逕赴中崙分行繳還所溢領之
    系爭優存利息，如逾期未返還，將移請法務部辦理行政執行
    等節，有各該函文可參；又本件承儲金融機關為中崙分行，
    究原告當時申辦情形為何，屬中崙分行執掌事項，自較為明
    瞭。是以，為使訴訟進行便利，本院認中崙分行有輔助被告
    之必要，爰依首揭法律規定，依職權裁定命中崙分行參加本
    件被告之訴訟。
中　　華　　民　　國　　111 　年　　11　　月　　1 　　日
                    臺北高等行政法院第一庭
                              審判長法  官  蕭忠仁
                                    法  官  林麗真
                                    法  官  林秀圓
上為正本係照原本作成。
不得抗告。
中　　華　　民　　國　　111 　年　　11　　月　　4 　　日
                                    書記官  張正清